最高法院刑事判決　　　　　　　　　　　　　　　　八十七年度台非字第三七三號
　　上訴人　最高法院檢察署檢察總長
　　被　告　甲○○
右上訴人因被告違反商標法案件，對於台灣台中地方法院中華民國八十七年二月五日
第一審確定判決（八十七年度易字第三五○號，起訴案號：台灣台中地方法院檢察署
八十六年度偵字第二五五三四號），認為違法，提起非常上訴，本院判決如左：
    主  文
原判決關於違背法令之部分撤銷。
    理  由
非常上訴理由稱：「按判決不適用法則或適用不當者為違背法令。刑事訴訟法第三百
七十八條定有明文。查刑法上一個行為觸犯二個以上之罪名，各該罪名之構成要件重
複或相同時，始屬法規競合。否則即係想像競合犯，應就所犯二以上罪名從一重處斷
。依本件原判決事實欄之記載：被告係明知如其附圖一、二所示之圖樣，乃瑞士商勞
力士錶廠依法在我國經濟部中央標準局申請註冊取得商標專用權，使用於鐘錶及其組
件等商品。該二商標之商品在市場行銷多年，為業者及消費者等相關大眾所共知之商
標圖樣。且明知不詳姓名者所兜售，上有該二商標之手錶係意圖欺騙他人，而於同一
商品使用與上開註冊商標相同圖案之商品，竟基於販賣營利之概括犯意，先後三次，
以每只新台幣（下同）二千三百元至二千七百元不等之代價，向該不詳姓名者販入該
項手錶，欲以每只三千元出售。致使該仿冒品與真品產生混淆。自係一行為觸犯公平
交易法第二十條第一項第一款後段、第三十五條之罪及商標法第六十三條之罪之想像
競合犯，應依刑法第五十五條想像競合犯之例，從一重處斷。原判決未注意公平交易
法三十五條所保護之客體，包括商標、商品容器、包裝及外觀等事務，且以『相關大
眾所共知』為要件。商標法第六十二條、第六十三條，則僅就已註冊之商標專用權加
以保護。二者構成要件及其保護之客體均不相同。並無法規競合之適用。乃竟認係法
規競合，僅適用公平交易法第三十五條論罪科刑。其法則之適用，顯屬不合。案經確
定，應依刑事訴訟法第四百四十一條、第四百四十三條提起非常上訴，以資糾正。」
等語。
本院按刑法上所謂法規競合，係指同一犯罪構成要件之一個犯罪行為，而因法規之錯
綜關係，同時有數法條可以適用，乃依一般法理擇一適用之謂。再商標法第六十三條
係就已註冊之商標賦與專用權及加以保護。而公平交易法第二十條（第三十五條）所
保護之客體包括商標、商品、容器、包裝及外觀等，且以「相關大眾所共知」為要件
。二者之構成要件及規範範圍不同。本件依原判決所認定之事實，被告甲○○明知如
原判決附表所示已註冊商標之商品，在市場已行銷多年，為相關大眾所共知。且明知
不詳姓名者所兜售，上有該商標之勞力士手錶係仿冒品，竟意圖營利，連續販入準備
出售。致使該仿冒品與真品產生混淆等情。被告自係一行為觸犯公平交易法第三十五
條之罪及商標法第六十三條罪之想像競合犯，應依刑法第五十五條，從一重之公平交
易法第三十五條之罪處斷。原確定判決竟謂被告所犯上揭數罪，係法規競合，應適用
公平交易法第三十五條論罪科刑云云，不無適用法則不當之違法。案經確定，非常上
訴意旨執以指摘，為有理由。惟原判決尚非不利於被告，應僅將原判決關於違背法令
之部分撤銷，以資糾正。
據上論結，應依刑事訴訟法第四百四十七條第一項第一款前段，判決如主文。
中      華      民      國    八十七    年     十二     月      三      日
                              最高法院刑事第四庭
                                  審判長法官  陳  錫  奎
                                        法官  王  德  雲
                                        法官  洪  清  江
                                        法官  吳  昆  仁
                                        法官  李  伯  道
      右正本證明與原本無異
                                              書  記  官
中      華      民      國    八十七    年     十二     月      九      日
